臺灣高等法院臺南分院刑事判決　　　　　　　 九十三年度上訴字第二五六號　 Ｃ
　　　上　訴　人
　　　即　被　告　甲　○　○
　　　指定辯護人　本院公設辯護人　丙　○　○
右上訴人因毒品危害防制條例案件，不服中華民國九十三年二月十九日臺灣台南地方
法院九十二年度訴字第一二九○號第一審判決（起訴案號：臺灣台南地方法院檢察署
九十二年度偵字第一一一七五號），提起上訴，本院判決如左：
      主      文
原判決撤銷。
甲○○共同販賣第一級毒品，未遂，處有期徒刑捌年，褫奪公權伍年。
扣案第一級毒品海洛因壹包（即警卷頁編號一所示）沒收併銷燬之，販賣毒品所得
新台幣貳仟元沒收。
      事      實
一、甲○○與成年人李憲能（另案偵查中）共同基於意圖營利之犯意聯絡，民國（下
    同）九十二年十月十四日下午，李憲能欲以新台幣（下同）二千元代價，販賣第
    一級毒品海洛因一小包給綽號「阿良」成年男子，待「阿良」前往台南縣永康市
    ○○○街五十一巷三十九號大樓「李憲能租屋處」前等候，李憲能遂於同日下午
    五時卅分許，在上開大樓五樓之一，交付第一級毒品海洛因一包（含袋重零點六
    公克，詳警卷扣案毒品清冊編號一所示）給甲○○，欲交給樓下購買者「阿良」
    ，甲○○隨即下樓，與「阿良」交易，「阿良」先交給甲○○二千元後，在甲○
    ○尚未交毒品海洛因給「阿良」時，即遭在場埋伏警員，當場逮捕，而販賣未遂
    ，並當場在甲○○身上，起出毒品海洛因一包及二千元，「阿良」則趁機逃逸。
二、案經台南市警察局第一分局報請台灣台南地方法院檢察署檢察官偵查起訴。
      理      由
一、訊據上訴人即被告甲○○否認有右述販毒犯行，辯稱：伊沒有販賣毒品，是李憲
    能叫我拿下去，沒有叫我收錢云云。惟查：
  (一)被告甲○○與李憲能共同販賣毒品海洛因，給綽號「阿良」男子等情，業據查獲
    被告之警員乙○○於偵查中及本院均供證：當日上午我值勤時，民眾告知我，前
    開地點，有人交易毒品，我下午即與孫瑞誠前往查看，約同日下午五時廿分許抵
    達；我們在現場埋伏約十餘分鐘，即見一可疑男子，在樓下打電話，隔一、二分
    鐘，被告就下樓，與該綽號「阿良」男子接洽，我看見該男子，先拿二千元給被
    告後，我們便上前逮捕，該男子則趁隙逃逸；該男子交付二千元，係很自然交付
    ，不是硬塞給被告等語（詳一一一七五號偵查卷十八至十九頁；本院卷七一至七
    二頁）。至被告於本院辯稱，二千元係綽號「阿良」男子，硬塞給伊云云。依上
    所述，顯不可採。足認被告確與「阿良」男子，有販毒交易接洽，並向該男子收
    取二千元無訛。
  (二)參酌被告甲○○於偵查中供承：我經朋友介紹，認識李憲能，我向他要毒品，他
    就給我，有時他叫我，幫忙作事情，如有人要毒品，我就幫他送；昨天是一位叫
    阿良的要毒品，我第一次幫他送，阿良昨天有拿二千元給我等語（詳一一一七五
    號偵查卷七頁）。由此可知，警員乙○○於偵審中證詞，應可採信。被告甲○○
    明知李憲能從事毒品販賣，竟為其送貨收款，則被告分擔該部分行為，自應認其
    與李憲能有犯意聯絡及行為分擔，而為共同正犯。
  (三)此外有在被告身上起出第一級毒品海洛因一小包及二千元扣案可證，而扣案白色
    粉末一小包，經送調查局鑑定結果，確實含有第一級毒品海洛因成分，有法務部
    調查局九十二年十一月十二日調科壹字第二○○○○四五四九號鑑定通知書及警
    局毒品初步檢驗報告單在卷可按（詳一一一七四號偵查卷四頁，警卷廿九頁）。
  (四)再查，近來政府為杜絕毒品，對查緝施用及販賣毒品工作，無不嚴加執行，販賣
    毒品罪係重罪，苟無利可圖，衡情一般持有毒品者，絕無輕易將毒品轉讓他人，
    而甘冒再次向他人購買時，有被查獲法辦危險。縱未確切查得販賣賺取實際差價
    ，但除別有事證，足認係按同價格轉讓，確未牟利外，尚難執此，認非法販賣事
    證，有所不足，致知過坦承者難辭重典，飾詞否認者反得逞僥倖，而失情理之平
    。茲本件被告既與共犯李憲能共同販毒，則共犯李憲能自係以較低價格販入，再
    以較高價格售出，從中賺取差額利潤圖利。是被告與李憲能共同販毒，彼等二人
    ，自均有圖利意圖，應堪認定。綜上各情，被告否認販賣毒品，顯為卸責之詞，
    不足採信。是被告販賣毒品犯行，事證明確，堪以認定。
二、按海洛因係第一級毒品，為毒品危害防制條例第二條第二項第一款，定有明文。
    又被告為警查獲，當次販毒行為，核其所為，係犯毒品危害防制條例第四條第六
    項、第一項販賣第一級毒品未遂罪。被告持有第一級毒品行為，為販賣行為吸收
    ，不另論罪。被告已著手於販賣毒品行為之實行而不遂，為未遂犯，應依刑法第
    二十六條規定，按既遂犯之刑減輕之。被告與李憲能，就上開犯行，彼此間有犯
    意聯絡及行為分擔，應論以共同正犯。至被告於九十二年十月十四日行為後，毒
    品危害防制條例，已於九十二年七月九日修正公布，並於九十三年一月九日施行
    ，然修正後同條例第四條，僅增訂第四項而已，其餘均未修正，且被告所犯法條
    修正前後，刑度均屬相同，應無新舊法比較適用之問題，併此敘明。
三、原判決以被告罪證明確，因予論罪科刑，固非無見。惟查；本件被告販毒所得二
    千元，既已扣案，且經原判決諭知沒收，則自無如全部或一部不能沒收時，須以
    其財產抵償之問題，原判決竟於主文諭知，本件扣案二千元，如無如全部或一部
    不能沒收時，而以其財產抵償之，顯有未當。至被告上訴意旨，否認犯行，固無
    理由。然原判決既有可議，自屬無可維持，應由本院將原判決撤銷改判。爰審酌
    被告販毒行為，對於國民身體健康及社會治安危害程度，及犯罪動機、目的、次
    數、手段，暨犯後未能坦承犯行悔悟等一切情狀，量處如主文第二項所示之刑，
    以資儆懲。又依被告所犯販賣毒品性質，本院認有褫奪公權必要，併依刑法第三
    十七條第二項規定，併宣告褫奪公權五年。至扣案第一級毒品海洛因一小包，雖
    在另案九十二年度偵字第一一一七四號李憲能毒品案件扣押，但既為本件查獲毒
    品，即應依毒品危害防制條例第十八條第一項前段規定，於本件被告甲○○販毒
    罪名項下，同時諭知沒收銷燬之（按該一小包海洛因，毛重零點六公克，詳警卷
    十一頁所附扣案毒品清冊編號一所示，依一一一七四號影印偵查卷四頁所示，本
    件扣案該一小包海洛因，於送調查局鑑定時，已與在李憲能住處，查扣其他廿二
    包海洛因，混在一起鑑定，結果合計淨重十三點零四公克，空包裝重八點五一公
    克，是本件扣案一小包海洛因毒品，究竟淨重多少？已不可考，又因包裝袋與毒
    品已難分離，因而一併為銷燬之諭知，併此說明）。又被告販毒所得二千元（亦
    扣於上揭案件中），為本件犯罪所得，應依毒品危害防制條例第十九條第一項規
    定，併予宣告沒收。
四、至查獲日，被告甲○○帶警，至李憲能租處搜索，當場起出第一級毒品海洛因廿
    二包（重廿．三公克）、第二級毒品安非他命廿包（重一四○．二公克）、分裝
    用夾鏈袋八一八個（扣於台南地檢署九十二年偵字第一一七四號案件），均非屬
    被告犯罪所用，與本案無涉，且檢察官亦未聲請沒收自不得沒收，併此敘明。
據上論斷，應依刑事訴訟法第三百六十九條第一項前段、第三百六十四條、第二百九
十九條第一項前段，毒品危害防制條例第四條第六項、第一項、第十八條第一項前段
、第十九條第一項，刑法第十一條前段、第二十八條、第二十六條、第三十七條第二
項，判決如主文。
本案經檢察官楊治宇到庭執行職務。
中    華    民    國  九十三      年      五      月      二十七    日
                                  臺灣高等法院臺南分院刑事第六庭
                                      審判長法官  蔡    崇    義
                                            法官  宋    明    中
                                            法官  董    武    全
右正本證明與原本無異。
如不服本判決，應於判決送達後十日內向本院提出上訴狀，其未敘述理由者並應於提
出上訴狀後十日內向本院補提理由書（應附繕本)。
                                      法院書記官  黃    全    忠
中    華    民    國      九十三      年      五      月      二十八    日
附錄法條：
毒品危害防制條例第四條第一項、第六項：
製造、運輸、販賣第一級毒品者，處死刑或無期徒刑；處無期徒刑者，得併科新台幣
一千萬元以下罰金。
前五項之未遂犯罰之。
